【裁判字號】    90,易,784
【裁判日期】    901126
【裁判案由】    違反著作權法
【裁判全文】
臺灣嘉義地方法院刑事判決                            九十年度易字第七八四號
    公  訴  人  臺灣嘉義地方法院檢察署檢察官
    被      告  甲○○
右列被告因著作權案件，經檢察官提起公訴（九十年度偵字第二九七一號），本院判
決如左：
    主  文
甲○○連續擅自以出租之方法侵害他人之著作財產權，處有期徒刑伍月，如易科罰金
，以參佰元折算壹日。
扣案之「將軍的女兒」、「搶救雷恩大兵」電影ＤＶＤ各壹片（均含字匣各壹個），
均沒收之。
    事  實
一、甲○○係嘉義市○○路七一九號飛快訊公司負責人，基於概括犯意，於八十八年
    十二月二十二日、八十九年九月四日，經由網際網路向設在美國「ＤＶＤ快捷達
    康」（ＤＶＤＥＸＰＲＥＳＳ）公司訂貨，未經著作財產權人美商派拉蒙影片公
    司及授權獨家在台灣地區發行之協和國際多媒體股份有限公司（以下簡稱協和公
    司）之同意，於前揭訂貨約十天後，經由郵遞，依序連續輸入派拉蒙影片公司出
    品之「將軍的女兒」、「搶救雷恩大兵」電影ＤＶＤ重製物各一片（均含字匣各
    一個），置放於上址店內，復基於概括犯意，以平均每月出租五次，每次每片（
    含字匣）新台幣三十元之價格，連續出租予不特定人觀看，均足以侵害前揭公司
    之著作財產權，迄至九十年五月四日十三時三十分許，為協和公司派員會警在上
    址查獲，並扣得上揭電影ＤＶＤ二片（含字匣二個）。
二、案經協和公司訴由嘉義市警察局第二分局報請臺灣嘉義地方法院檢察署檢察官偵
    查起訴。
    理  由
一、訊據被告甲○○固坦承於前揭時日，輸入上揭電影ＤＶＤ，並以前揭次數、價格
    出租給他人等語不諱，惟矢口否認有何不法犯行，辯稱：伊輸入行為係符合著作
    權法第八十七條之一第三款之例外規定，並無違法云云。經查：
    （一）依告訴人協和公司所提出之授權證明書之內容：美國派拉蒙影片公司已授
          權協和國際多媒體股份有限公司，在中華民國台灣地區之獨家錄影帶及雷
          射影碟代理商，合法在臺灣地區發行所有派拉蒙影片公司之影片，授權期
          限自八十八年（即西元一九九九年）四月一日起，經歷次展期至九十一年
          一月三十一日止，獨家代理該公司所有著作影碟之重製、銷售、發行等權
          利等語。由此顯見，協和公司已取得美國美商派拉蒙影片公司在台灣地區
          之該項著作權專屬授權。又重製、發行等係出版之態樣，依民法第五百十
          六條第一項規定：「著作財產權人之權利，於合法授權實行之必要範圍內
          ，由出版人行使之」，及司法院二十六年院字第一六四八號解釋所揭示：
          「民法第五百十六條所指著作權人，其對於侵害人提起訴訟之權，應解為
          係在其必要範圍內；著作權法所稱之權利人，亦包括享有出版權之出版人
          在內，無論契約就此有無訂定，出版人均得對於侵害人提起訴訟」之意旨
          ，苟著作權之專屬授權人欠缺告訴權，則法律對於被專屬授權人之保護，
          將形同具文。是第三人如侵害著作權人授與專屬授權人之權利，被專屬授
          權人即為直接被害人，自得提起告訴或自訴。則由上開說明足見，協和公
          司自得提起本件告訴無疑。
    （二）按我國著作權法於八十二年間，為因應中美著作權談判，應美方之要求，
          於著作權法第八十七條第四款增列：「未經著作財產權人同意而輸入著作
          原件或其重製物者，視為侵害著作權」，明定「真品」不得輸入，輸入者
          視為侵害著作權，並於著作權法第八十七條之一第一項第三款規定：「為
          供輸入者個人非散布之利用或屬入境人員行李之一部分而輸入著作原件或
          一定數量重製物者，不適用前條規定」，參酌此二法條之文義，著作權法
          第八十七條第四款之視為侵害著作權情形，應係針對「輸入者」而言，「
          輸入者」未經著作財產權人同意而輸入「真品」，乃視為侵害著作權（最
          高法院八十八年度台非字第十七號判決參照）。而依著作權法第八十七條
          之一第三款所規定之例外情形，必須係「為供輸入者個人非散布之利用而
          輸入」或「屬入境人員行李之一部分而輸入」，始足該當該法文之規定，
          可得以享有免責。
    （三）再者，被告於分別於八十八年十二月二十二日、八十九年九月四日，經由
          網際網路向設在美國「ＤＶＤ快捷達康」（ＤＶＤＥＸＰＲＥＳＳ）公司
          訂貨，並於前揭訂貨日約十天後，經由郵遞輸入前揭ＤＶＤ影片，除據被
          告於迭次於偵查中及本院審理時一再供明外，並有被告所提出之美國「Ｄ
          ＶＤ快捷達康」（ＤＶＤＥＸＰＲＥＳＳ）公司送貨單二紙在卷可稽。是
          被告以郵遞輸入上開真品後，復持以出租之行為，自非該當於著作權法第
          八十七條之一第三款所規定之例外情形，即「為供輸入者個人非散布之利
          用而輸入」或「屬入境人員行李之一部分而輸入」之情形，應不可享有免
          責之權甚明。
    （四）復按合法著作重製物之所有人，得出租該重製物，著作權法第六十條固定
          有明文。惟此一規定適用之範圍，限於「合法」重製物之所有人為限，如
          著作重製物所有人取得者，非合法之重製物，即無該條適用。本件被告取
          得前揭電影ＤＶＤ，既不得免責，有如上述，是其該電影ＤＶＤ依著作權
          法第八十七條規定，即為侵害著作權之「違法」物品。則被告將之出租他
          人，自不得援用該法文，而主張免責亦明。此外，復有扣案之「將軍的女
          兒」、「搶救雷恩大兵」電影ＤＶＤ重製物各一片（含字匣各一個）可資
          佐證，並有上開送貨單二紙、現場照片七幀、授權書及其中譯本等件在卷
          可憑，事證明確，被告執前揭法文辯解，顯有誤會，核無可採，其前揭犯
          行，洵堪認定。
二、核被告甲○○輸入前揭電影ＤＶＤ所為，係違反著作權法第八十七條第四款規定
    ，應依同法第九十三條第三款罪名論處；其出租所為，則係違反著作權法第九十
    二條罪名。被告先後二次輸入及多次出租犯行，時間緊接，罪名與犯罪構成要件
    相同，顯係基於概括犯意為之，均應依連續犯之規定論以一罪，並依法加重其刑
    。被告所犯前揭二罪之間有方法結果之牽連關係，依刑法第五十五條之規定，應
    從較重之著作權法第九十二條罪名處斷。爰審酌被告犯罪之動機、目的、手段、
    所生危害、犯罪後猶飾詞卸責，足見尚無悔悟之心等一切情狀，量處如主文所示
    之刑，並依法諭知易科罰金之折算標準，以資儆懲。扣案之「將軍的女兒」、「
    搶救雷恩大兵」電影ＤＶＤ各一片（均含字匣各一個），為被告所有，業據被告
    供明在卷，核屬供被告犯罪所用之物，爰依法宣告沒收之。
三、公訴意旨認被告為警查獲之「不可能的任務二」電影ＤＶＤ一片，亦涉違反著作
    權法第八十七條第四款規定，而觸犯同法第九十三條第三款罪嫌云云，惟此為被
    告否認該部分犯行，辯稱：該電影ＤＶＤ，係不知名之人至伊店內兜售等語。經
    查：本件並無任何積極證據，可資佐證該影片，亦係為被告所輸入，核無該當上
    開法文之構成要件情形，是此部分，公訴意旨所指被告犯行，原即應為無罪之諭
    知，惟公訴意旨認此部分與前揭有罪之部分，有連續犯裁判上一罪關係，爰不另
    為無罪諭知。至於公訴意旨認被告出租上開「不可能的任務二」電影ＤＶＤ行為
    ，尚涉犯著作權法第九十二條罪嫌云云。惟查：該電影ＤＶＤ並無任何積極證據
    ，可資佐證係為被告所輸入，已見前述，是該電影ＤＶＤ即難謂為侵害著作權之
    「違法」物品。依按著作權法第六十條之規定，合法著作重製物之所有權人，得
    出租該重製物，是被告出租該非違法「不可能的任務二」電影ＤＶＤ之重製物，
    即難謂有違反著作權法第九十二條之規定，是此部分，公訴意旨所指被告犯行，
    原亦應為無罪之諭知，惟公訴意旨認此部分與前揭有罪之部分，有連續犯裁判上
    一罪關係，爰不另為無罪諭知。
據上論斷，應依刑事訴訟法第二百九十九條第一項前段、著作權法第九十二條、第九
十三條第三款、刑法第十一條前段、第五十六條、第五十五條、第四十一條第一項前
段、第三十八條第一項第二款、罰金罰鍰提高標準條例第二條，判決如主文。
本案經檢察官柯月美到庭執行職務
中      華      民      國    九十      年     十一     月    二十六    日
                              臺灣嘉義地方法院刑事第三庭
                                  法  官  王  漢  章
右正本證明與原本無異。
如不服本判決，應於判決送達後十日內向本院提出上訴狀( 應附繕本 )。
中      華      民      國    九十      年     十一     月    二十七    日
                                  書記官  李  文  政
附錄法條：
著作權法第九十二條
擅自以公開口述、公開播送、公開上映、公開演出、公開展示、改作、編輯或出租之
方法侵害他人之著作財產權者，處三年以下有期徒刑，得併科新台幣十五萬元以下罰
金。
著作權法第九十三條
有下列情形之一者，處二年以下有期徒刑，得併科新台幣十萬元以下罰金︰
一  侵害第十五條至第十七條規定之著作人格權者。
二  違反第七十條規定者。
三  以第八十七條各款方法之一侵害他人之著作權者。


司法院資訊處製作；財團法人民間司法改革基金會備份。
